【裁判字號】    96,交訴,190
【裁判日期】    970423
【裁判案由】    公共危險
【裁判全文】
臺灣板橋地方法院刑事判決             96年度交訴字第190號
公  訴  人  臺灣板橋地方法院檢察署檢察官
被      告  丙○○
上列被告因公共危險案件，經檢察官提起公訴（96年度調偵字第
617號） ，本院判決如下：
    主  文
丙○○無罪。
    理  由
一、公訴意旨略以：被告丙○○為計程車司機，係以駕駛為業務
    之人，於民國96年7 月19日，駕駛車牌號碼318-DH號營業小
    客車，沿臺北縣中和市○○路往永和市方向行駛，迨同日16
    時25分，途經上開路段60巷口處時，不慎擦撞同向騎乘車牌
    號碼N53-187 號重型機車之丁○○，造成丁○○人車倒地，
    因而受有頭部撕裂傷、肢體多處擦挫傷之傷害（過失傷害部
    分業據撤回告訴，另為不起訴處分）。詎被告丙○○明知駕
    駛動力交通工具致人受傷，竟未下車查看，亦未採取任何必
    要救護措施，駕車逃逸，經路人戊○○（起訴書誤載為「黃
    朝芳」）、甲○○記下上開計程車車牌號碼報警後，為警循
    線查獲，因認被告丙○○涉犯刑法第185 條之4 之肇事逃逸
    罪嫌云云。
二、按犯罪事實應依證據認定之，無證據不得認定犯罪事實；又
    不能證明被告犯罪者，應諭知無罪之判決，刑事訴訟法第15
    4條第2項、第301條第1項分別定有明文。又認定犯罪事實應
    憑積極證據，倘積極證據不足以為不利於被告事實之認定時
    ，即應為有利被告之認定，更不必有何有利之證據，最高法
    院30年上字第816 號著有判例。又所謂「積極證據足以為不
    利被告事實之認定」，依據同院76年臺上字第4986號判例意
    旨，係指據為訴訟上證明之全盤證據資料，在客觀上已達於
    通常一般之人均不致於有所懷疑，而得確信被告確曾犯罪之
    程度；若未達到此一程度，而有合理懷疑之存在時，即無從
    為被告有罪之確信。次按刑法第185 條之4 之肇事逃逸罪，
    其客觀構成要件，須行為人駕駛動力交通工具，肇事且致人
    死傷而逃逸，主觀要件則須行為人對致人死傷之事實有所認
    識，並進而決意擅自逃離肇事現場，始足當之。
三、公訴人認被告丙○○涉有公共危險罪嫌，無非以上揭事實，
    有被害人丁○○之指訴，且有證人即目擊證人戊○○、甲○○之證述，並有道路交通事故調查報告表、道路交通事故現
    場圖、財團法人慈濟醫院診斷證明書、交通事故照片20張、
    臺北縣政府警察局查訪紀錄表、臺北縣中和市調解委員調解
    筆錄等為其論據。訊之被告丙○○固坦承係從事計程車駕駛
    之人，且有於上揭時間駕駛車牌號碼318-DH號營業小客車行
    經上開路段，也未曾下車查看丁○○之事實，惟堅決否認有
    何肇事逃逸之公共危險犯行，並辯稱：伊並沒有撞到丁○○
    ，也不知道有擦撞情事，否則就會下車查看，並無肇事逃逸
    之意等語。經查：
  (一)被告於前揭時地駕駛車牌號碼318-DH號營業小客車左轉時，
    後方擦撞到騎乘車牌號碼N53-187 號重型機車在該地停等待
    左轉之被害人丁○○機車前輪，致丁○○人車倒地，因而受
    有頭部撕裂傷、肢體多處擦挫傷等傷害，惟被告並未下車查
    看，即駛離現場等情，業據證人即被害人丁○○、證人即目
    擊證人戊○○、甲○○分別於警詢及偵審中證述在卷（見偵
    查卷第8 頁至第10頁、第19頁、第21頁、第40頁、本院卷第
    55頁至第62頁），且被告亦不否認有於上開時間駕駛上開營
    業小客車行經該地之事實（見偵查卷第4 頁至第5 頁、第40
    頁、本院卷第32頁至第33頁），並有財團法人佛教慈濟醫院
    臺北分院於96年7 月20日出具之診斷證明書、臺北縣政府警
    察局中和分局A2類道路交通事故調查報告表、道路交通事故
    現場圖及道路交通事故調查報告表(一)、(二)各1 件暨交通事故
    現場及車輛照片20幀附卷可稽，堪信為真實。至證人丁○○
    雖證稱伊是後方遭到撞擊，以致人車向前傾到云云，惟此部
    分所述核與證人戊○○、甲○○所述不符，再參以證人丁○○在事故發生時隨即人車倒地，在此突發狀況下，能否正確
    查知遭撞擊部位，自屬可疑，是證人丁○○此部分所述尚難
    採取。至證人即臺北縣中和市調解委員會調解委員乙○○、
    證人即保險公司人員林于仕於本院審理時所述，均係事後被
    告與被害人丁○○進行調解時之情形，尚難憑為本件被告有
    無駕車肇事逃逸犯行之證據，爰不予參酌，附此敘明。
  (二)本件被告雖因駕車而過失傷害被害人丁○○，惟被告是否涉
    有公共危險罪嫌，仍應視被告是否確有駕車肇事逃逸之主觀
    犯意而斷。而本件交通事故，被告所駕駛之上開營業小客車
    係後方擦撞到被害人丁○○一節，已如前述，且依證人戊○○於本院審理時所述：「當時一輛計程車從我的機車後方過
    來，車速很快，到了前方路口時，計程車馬上直接左轉，但
    是計程車的左後輪勾到一輛機車前輪的地方，計程車直接左
    轉然後就走了，被勾到的機車與人都倒地，我距離機車有一
    段距離，沒有注意到機車倒地有無聲音，但力道應該沒有很
    大，因為機車是倒在原地，沒有被拖很遠」、「（問：你看
    到計程車勾到機車時，計程車車身有無搖晃？）沒有什麼搖
    晃」等語（見本院卷第57頁、第59頁），可徵該擦撞之力道
    非重，是該擦撞既係在被告所駕駛車輛之後方，且力道非重
    ，則被告辯稱伊不知道有發生前揭擦撞等語，洵非無據。況
    再參以證人甲○○於本院審理時所述：「（被告問：你當時
    於安和路口你是否要右轉安樂路？而我要左轉安和路，你怎
    麼看得到我撞到機車？）我確定有看到，因為我是在安和路
    上直接面對你左轉過來的時候，我還有看到你當時臉上笑瞇
    瞇的。我就是說出我看到的事情，你是尾巴甩過來去掃到機
    車」等語（見本院卷第61頁），苟被告知悉有擦撞情事，縱
    不願停車查看，亦應感到緊張或凝重，而不可能仍笑瞇瞇，
    益徵被告前開所辯，非無可採。
四、綜上所述，本件事故雖係被告駕駛車輛肇事，惟因碰撞甚為
    非重，被告辯稱其不知肇事而未停車查看，並無肇事逃逸之
    主觀犯意，尚非不可採信，檢察官所舉事證僅可證明有前揭
    交通事故，尚不足使本院形成被告確有肇事逃逸犯行之確信
    ，依前揭「罪證有疑，利於被告」之原則，自不得遽為不利
    於被告之認定，此外，復查無其他積極證據足資證明被告確
    有檢察官指訴之肇事逃逸之公共危險犯行，應屬不能證明被
    告犯罪，揆諸首揭說明，自應為被告無罪之諭知。
據上論斷，應依刑事訴訟法第301 條第1項，判決如主文。
本件經檢察官顏世翠到庭執行職務。
中    華    民    國    97    年    4    月    23    日
                  交通法庭    審判長法  官  李麗珠
                                    法  官  許映鈞
                                    法  官  俞秀美
上列正本證明與原本無異。
如不服本判決，應於送達後十日內敘明上訴理由，向本院提出上
訴狀
                                    書記官  林政良
中    華    民    國    97    年    4     月    23    日


司法院資訊處製作；財團法人民間司法改革基金會備份。
